【裁判字號】    95,訴,448
【裁判日期】    950731
【裁判案由】    毒品危害防制條例
【裁判全文】
臺灣基隆地方法院刑事判決               95年度訴字第448號
公  訴  人  臺灣基隆地方法院檢察署檢察官
被      告  乙○○
上列被告因毒品危害防制條例案件，經檢察官提起公訴（95年度
毒偵字第903 號），被告為有罪之陳述，本院合議庭裁定由受命
法官獨任進行審判，經改依簡式審判程序審理後判決如下：
    主  文
乙○○施用第一級毒品，處有期徒刑柒月；又施用第二級毒品，
處有期徒刑肆月，扣案含有第二級毒品安非他命之殘渣袋壹個，
沒收銷燬之，扣案之吸食器壹個，沒收。應執行有期徒刑玖月，
扣案含有第二級毒品安非他命之殘渣袋壹個，沒收銷燬之，扣案
吸食器壹個，沒收。
    事  實
一、乙○○前於民國90年間因施用第一級毒品案件，經本院裁定
    送觀察、勒戒後，認無繼續施用毒品之傾向，由臺灣基隆地
    方法院檢察署檢察官於90年3 月5 日，以90年度毒偵字第92
    號為不起訴處分確定，並於90年3 月7 日執行完畢釋放出所
    。又因施用第一級、第二級毒品案件，經臺灣士林地方法院
    判處有期徒刑1 年4 月、6 月，應執行有期徒刑1 年8 月，
    緩刑5 年確定。詎其猶未戒斷毒癮，於觀察、勒戒執行完畢
    後5 年內，復基於施用第二級毒品安非他命之犯意，於95年
    4 月19日晚間10時許，在臺北市內湖公園內某處，以將第二
    級毒品安非他命置入玻璃球內燒烤，再吸食所產生煙霧之方
    式，施用第二級毒品安非他命1 次；另基於施用第一級毒品
    海洛因之犯意，於95年4 月20日中午某時分，在基隆市○○
    區○○街198 巷24號2 樓住處，以將第一級毒品海洛因注入
    注射針筒，再施打手臂肌肉之方式，施用第一級毒品海洛因
    1 次。嗣經乙○○之母親陳淑華報警，並帶同警員於95年4
    月21日晚間11時40分許，前往基隆市○○區○○街198 巷24
    號2 樓搜索，扣得含有第二級毒品安非他命殘渣之塑膠袋1
    個及乙○○所有供施用第二級毒品安非他命用之吸食器1個
    ，且經乙○○同意採尿送驗後，結果呈嗎啡、安非他命及甲
    基安非他命之陽性反應，始悉上情。
二、案經基隆市警察局第一分局移送臺灣基隆地方法院檢察署檢
    察官偵查後起訴。
    理  由
壹、程序事項
    本件被告乙○○所犯者非為死刑、無期徒刑、最輕本刑為3
    年以上有期徒刑之罪或高等法院管轄第一審案件，其於準備
    程序進行中，先就被訴事實為有罪之陳述，經告知其簡式審
    判程序之旨，並聽取公訴人、被告之意見後，本院業已依刑
    事訴訟法第273 條之1 第1 項之規定，裁定由受命法官獨任
    以簡式審判程序進行本案之審理。
貳、實體事項
一、上開事實有下列證據足以證明：
  (一)被告之供述：
    上揭事實，業據被告於本院準備程序及審理中坦承在卷，其
    自白核與下列事證相符，可以採信。
  (二)昭信科技股份有限公司濫用藥物尿液檢體檢驗報告及基隆市
    警察局第一分局偵辦毒品案件尿液檢體對照表各1 紙：
    被告為警查獲後所採集之尿液，經以氣相層析質譜儀分析法
    為確認檢驗後，呈嗎啡、安非他命及甲基安非他命之陽性反
    應。
  (三)扣案含有白色結晶體之殘渣袋1 個及基隆市警察局第一分局
    南榮路派出所查獲涉嫌毒品危害防制條例毒品初步鑑驗報告
    單1紙：
    經警依台灣尖端先進生技醫藥股份有限公司製造之煙毒品檢
    驗包試劑初步檢驗結果，扣案殘渣袋內之結晶體呈安非他命
    之陽性反應。
  (四)扣案之吸食器1 個。
  (五)臺灣高等法院被告前案紀錄表1 份：
    被告因施用毒品案件，最近一次執行觀察勒戒，於90年3 月
    17日執行完畢釋放。
二、論罪科刑之理由：
  (一)按毒品危害防制條例係於92年7 月9 日修正公布，自93 年1
    月9 日起施行，其中第20條、第23條將施用毒品之刑事處遇
    程序，區分為「初犯」、「五年內再犯」、「五年後再犯」
    。依其立法理由之說明：「初犯」，經觀察、勒戒或強制戒
    治後，應為不起訴處分或不付審理之裁定；經觀察、勒戒或
    強制戒治執行完畢釋放後，「五年內再犯者」，因其再犯率
    甚高，原實施之觀察、勒戒及強制戒治既已無法收其實效，
    爰依法追訴或裁定交付審理。至於經觀察、勒戒或強制戒治
    執行完畢釋放後，「五年後再犯者」，前所實施之觀察、勒
    戒或強制戒治已足以遮斷其施用毒品之毒癮，為其自新及協
    助其斷除毒癮，仍適用「初犯」規定，先經觀察、勒戒或強
    制戒治之程序。從而依修正後之規定，僅限於「初犯」及「
    五年後再犯」二種情形，始應先經觀察、勒戒或強制戒治程
    序。倘被告於5 年內已再犯，經依法追訴處罰，縱其第三次
    （或第三次以上）再度施用毒品之時間，在初犯經觀察、勒
    戒或強制戒治執行完畢釋放五年以後，已不合於「五年後再
    犯」之規定，且因已於「五年內再犯」，顯見其再犯率甚高
    ，原實施觀察、勒戒或強制戒治，已無法收其實效，即應依
    該條例第10條處罰（最高法院95年度台非字第59號、第65號
    判決意旨及最高法院95年第7 次刑事庭會議決議意旨參照）
    。被告有如事實欄所載，90年3 月7 日觀察勒戒執行完畢釋
    放，5 年以內，又因施用第一級毒品案件，經臺灣士林地方
    法院判處有期徒刑1 年4 月、6 月，應執行有期徒刑1 年8
    月，緩刑5 年確定，有前引臺灣高等法院被告前案紀錄表在
    卷可稽。被告既曾於「五年內再犯」，且經法院判處罪刑確
    定，竟又先後於95年4 月18日、20日，分別施用第二級毒品
    安非他命、第一級毒品海洛因，經警於95年4 月21日查獲，
    揆諸前揭說明，即非屬毒品危害防制條例第20條第3 項所定
    「五年後再犯」之情形，故檢察官依法逕行起訴本案，於法
    要無不合，核先敘明。
  (二)查被告乙○○行為後，刑法業於民國94年1 月7 日修正，94
    年2 月2 日修正公布，95年7 月1 日起施行（下稱新法；修
    正前刑法下稱舊法），其中與本件有關部分之第38條、第51
    條第5 款，均業已修正。按「行為後法律有變更者，適用行
    為時之法律，但行為後之法律有利於行為人者，適用最有利
    於行為人之法律。」，新法第2 條第1 項定有明文。此條規
    定係規範行為後法律變更所生新舊法律比較適用之準據法，
    本身尚無新舊法比較之問題，於新法施行後，應一律適用新
    法第2 條第1 項之規定，為「從舊從輕」之比較，先予敘明
    （最高法院95年度第八次刑事庭會議決議一(一)參照）。茲就
    本件新舊法比較結果說明如下：
    1.修正後之刑法第38條第1 項第2 款規定之用語雖有不同，
      惟要件及適用範圍均未變更，對被告而言並無有利不利之
      情形，自無新舊法比較問題，應逕依裁判時之刑法第38條
      第1 項第2 款規定宣告沒收。
    2.舊法第51條規定：「數罪併罰，分別宣告其罪之刑，依左
      列各款定其應執行者：」，其中第5 款規定：「宣告多數
      有期徒刑者，於各刑中之最長期以上，各刑合併之刑期以
      下，定其刑期。但不得逾二十年。」；新法第51條第5 款
      規定：「宣告多數有期徒刑者，於各刑中之最長期以上，
      各刑合併之刑期以下，定其刑期。但不得逾三十年。」，
      比較結果，修正後刑法並非較有利於行為人，亦即以行為
      時之舊法為有利於行為人（最高法院95年度第八次刑事庭
      會議決議五(一)參照）。
  (三)按海洛因、安非他命分係毒品危害防制條例第2 條第2 項第
    1 款、第2 款所定之第一級毒品、第二級毒品，被告予以施
    用，核其所為，係犯毒品危害防制條例第10條第1 項、第2
    項之施用第一級、第二級毒品罪。又被告因施用而持有第一
    級毒品海洛因、第二級毒品安非他命，其持有第一級毒品與
    第二級毒品之低度行為應為施用第一級毒品與第二級毒品之
    高度行為所吸收，不另論罪。
  (四)被告所犯上開2 罪，犯意各別，行為不同，應予分論併罰。
  (五)爰審酌被告犯罪之動機、曾有施用毒品前科仍不思悔改，一
    再施用毒品，顯無戒斷毒品之決心，然因施用毒品係自我戕
    害行為，且其犯後坦承犯行等一切情狀（修正後刑法第57條
    之規定，為法院就刑之裁量審認標準見解之明文化，非屬法
    律變更，無新舊法比較問題，最高法院95年第八次刑事庭會
    議決議六(一)參照），分別量處如主文所示之刑，並定其應執
    行刑。
三、沒收：
    扣案含白色白色結晶體之殘渣袋1 個，內含有第二級毒品安
    非他命，業如前認定，由所含毒品量微無法析離，爰依毒品
    危害防制條例第18條第1 項前段規定，宣告沒收銷燬之。另
    被告供稱扣案之吸食器1 個係其所有，施用第二級毒品安非
    他命之用，爰依法宣告沒收之。
四、應適用之法律：
    刑事訴訟法第273 條之1 第1 項、第310 條之2 、第454 條
    第1 項、第299 條第1 項前段，毒品危害防制條例第10條第
    1 項、第2 項、第23條第2 項、第18條第1 項前段，刑法第
    11條、第2 條第1 項、第38條第1 項第2 款、修正前刑法第
    51條第5 款。
五、對於本件判決如有不服，得自收受送達後10日內，向本院提
    出上訴書狀，上訴於臺灣高等法院。
本案經檢察官甲○○到庭執行職務。
中    華    民    國    95    年    7    月    31    日
                  刑事第二庭法  官     劉桂金
以上正本證明與原本無異。
對於本件判決如有不服，應於收受送達後10日內，向本院提出上
訴書狀，上訴於臺灣高等法院，並按他造當事人之人數附具繕本
。
中    華    民    國    95    年    7    月    31    日
                            書記官     鄧順生
附錄論罪法條：
毒品危害防制條例第10條：
施用第1 級毒品者，處6 月以上5 年以下有期徒刑。
施用第2 級毒品者，處3 年以下有期徒刑。


司法院資訊處製作；財團法人民間司法改革基金會備份。
